---
title: "BMS 5.2 c"
output: pdf_document
---

```{r setup, include=FALSE}
knitr::opts_chunk$set(echo = TRUE)
library(tidyverse)
```

Idet vi lige har vist at likelihood-ratio størrelsen er en pivot kunne man f.eks lave et 95% kinfidensinterval for $\theta$ ved : $C=\{\theta | \Lambda(X,\theta)\leq q_{0.95}\}$  Hvor $q_{0.95}$ er 95% kvantilen i fordelingen for $\Lambda(X,\theta)$ som man kan finde ved simulation;
```{r}
#vi skal bruge denne oakke for at have funktionen rvonmises
#første gang vi bruger pakken skal vi køre nedestående kode 

#for så at bruge den senere skal man køre 

library(circular)
```

```{r}
#set values

n <- 10000
theta<-0
kappa <- 1

xsim <- as.vector(rvonmises(n, pi, kappa, control.circular = list()))-pi



LRsim <-2*kappa*(1-cos(xsim-theta))



#kvantil
Y <- LRsim[order(LRsim)]
Y[9500]
```
I pakken gives værdier mellem 0 og $2\pi$ hvor vores parametrisering er for $(-\pi, \pi]$, hvorfor vi trækker $\pi$ fra de simulerede værdier. Derudover da 0 er centrum for $\theta$ i vores paramtetrisering svarer det altså til $\pi$ i den anden paramtrisering, hvrofor $\theta=0$ svarer til til at vi sætter $\pi$ ind i rvonmises funktionen i R;
Vi kan opskrive intervallet eksplicit ved brug af kvantilen og en observeret X:

$ C(X) = \{\theta | \Lambda(X,\theta)\leq q_{0.95}\} = \{\theta | 2\kappa(1-cos(X-\theta))\leq q_{0.95}\}$
$\{\theta | -cos(X-\theta)\leq \frac{q_{0.95}}{2\kappa}-1\} = \{\theta | cos(X-\theta)\leq -\frac{q_{0.95}}{2\kappa}+1\}$
$\{\theta | X-\theta\leq arccos\right(-\frac{q_{0.95}}{2\kappa}+1\left)= \{\theta | X - arccos\right(-\frac{q_{0.95}}{2\kappa}+11\left)\leq \theta\}$

