---
title: "HS 16"
output: pdf_document
---

```{r setup, include=FALSE}
knitr::opts_chunk$set(echo = TRUE)
library(tidyverse)
library(readr)
```


vi indlæser data 
```{r}
pillbug <- read_table2("../pillbug.txt")
```

## 1 

Eksperimentet lægger op til en etsidet variansanalyse, da vi kun undersøger en faktor, nemlig tid. 
De enkelte X'ier (bækebiderne) er uafhængige, og normalfordelte. 

```{r}
A <- model.matrix(~ pillbug$group -1) 
A

?model.matrix #finde ud af hvilke paramtre der skal indgår i kommandoen
```




## 2

```{r}
boxplot(pillbug$time ~ pillbug$group)
```

Vi ser at den mindste observerede værdi ligger knapt under 50 for kontrolgruppen...


vi fitter modellen, for et sidet variansanalyse;
```{r}
lm <- lm(pillbug$time ~ pillbug$group)
fit <- fitted(lm) 
res <- residuals(lm)
rstad <- rstandard(lm)

plot(fit, res)

qqnorm(rstad)
qqline(rstad)
```
vi finder at der ikke er varians homogentitet, da observationerne på venstre side har mindre varians end de to på højre siden (punkternes-linjes højde)




## 3

```{r}
logtime <- log(pillbug$time)
```
 vi gentager 
 
```{r}
loglm <- lm(logtime~pillbug$group)
logfit <- fitted(loglm)
logstd <-rstandard(loglm)

plot(logfit, logstd)
qqnorm(logstd)
```
 modellen ser mere fornuftigt ud. 
 
 det hjælper at log transformere, da 
 
 
 
## 4 

hypotesen er at middelværdien i de tre grupper er ens, vi bruger log(tid), da vi i de forgående spørgsmål fandt at den opfylder varianshomogenitet og normalfordelingsantagelsen. 


```{r}
logModel0 <- lm(logtime ~ 1)
summary(logModel0)

anova(logModel0, loglm)
```




