---
title: "HS13.3"
output: pdf_document
---

```{r setup, include=FALSE}
knitr::opts_chunk$set(echo = TRUE)
library(tidyverse)
library(MASS)
```


## 1 Indlæs data, og fit den kvadratiske regressionsmodel;

Vi indlæser data
```{r}
setwd("~/Desktop/MatStat/Data")
paddy <- read.table("paddy.txt", header=TRUE)
```


kvadrerer days variablen, og opstiller en lineær regression;
```{r}
daysSqr <- paddy$days^2 
kvadReg <- lm(yield ~ days + daysSqr, data=paddy)


summary(kvadReg) 
```
vi får samme estimater som i eksempel 11.10 i bogen; 
alpha(intercept) = -1070.3977, beta(days) = 293.4829, gamma(dayssqr)=-4.5358
resiudal std error = 203.9


og finder $$\sigma^2$$ ved at kvadrere reidual standard error værdien.
```{r}
203.9*203.9 
```


## 2 Lav det tilhørende residualplot.

```{r}
plot(paddy) #plotter oprindelige data
```
Vi ser at plottet er tydligt er parabel frormet, hvilket tyder på misspecificeret middelværdi.

vi plotter de fittede værdier;
```{r}
res <- rstandard(kvadReg)
fit <- fitted(kvadReg)
plot(fit,res);abline(h=0,lty=2) 
```
kan se at plottet nu er pænt spredt, og ikke umiddelbart tyder på fejl mht. middelværdien
 
 






Lad som om sande parametre er lig estimaterne. 
Vi simulerer nu fra den antagede normalfordeling;

## 3 Kør kommandoer og forklar hvorfor simYield indeholder en simulation fra modellen. Lav plot

vi fitter en ny middelværdivektor, og trækker standard error ud, for at simulere en normalfordeling med 16 observationer;
```{r}
xi0 <- fitted(kvadReg) 
sigma0 <- summary(kvadReg)$sigma 
simYield <- rnorm(16, xi0, sigma0)
```


og plotter igen;
```{r}
plot(paddy$days, simYield)
```
det ser fornuftigt ud, simulationen ligner plottet for de oprindelige data


## 4 fit det kvadratiske regressionsmodel til de simulerede data, plot
vi opstiller modellen
```{r}
kvadRegSim <- lm(simYield ~ paddy$days + daysSqr)
summary(kvadRegSim)
```

fitter værdierne
```{r}
resSim <- rstandard(kvadRegSim)
fitSim <- fitted(kvadRegSim)
```

og plotter
```{r}

par(mfrow=c(1,2))
plot(fitSim,resSim, main="Simulation");abline(h=0,lty=2)
plot(fit,res, main="Data");abline(h=0,lty=2)
```
simulationen virker trompetformet, data virker pænt spredt



## 5 Gentag simulationen flere gange
bruger set.seed for at samle data fra samme random "set"
og plotter simulationerne op ved siden af hinaden med par(...)
Vi plotter først et plot med vores data.
vha for loop simulerer vi så en normalfordeling med 16 observationer, middelværdivektor fra delopgave 3 og standard error ogsa fra delopgave 3
Dernæst fittes kvadratisk regressionsmodel til de simulerede data
og i plotter fittede værdier med linie igennem 0
```{r}
set.seed(2)
par(mfrow=c(3,3))
plot(fit,res, main="Data");abline(h=0,lty=2) # scatterplot
for (i in 1:8){
  simYield <- rnorm(16, xi0, sigma0)
  kvadRegSim <- lm(simYield ~ paddy$days + daysSqr)
  resSim <- rstandard(kvadRegSim)
  fitSim <- fitted(kvadRegSim)
  plot(fitSim,resSim, main=c("Simulation", i));abline(h=0,lty=2)
}
```



## 6 estimer perfekte optimal høsttidspunkt og maksimal udbytte
vi trækker koefficienterne ud fra den kvadratiske regressions model og bruger toppunktsformlen for at finde den optimale dag;
```{r}
est <- coef(kvadReg) 
optDay <- -est[2]/2/est[3] 
```
og videre maksimal udbytte;
```{r}
optYield <- - (est[2]^2 - 4*est[1]*est[3]) / 4 / est[3]
```

<!---hvorfor est[3] og ikke est[1] som a?--->



## 7 forklar hvorfor teorien i EH kap 9 og 10 ikke giver fordelingen af estimatoren for det optimale høsttidspunkt.

Teorien er pæn for affine transformationer af normalfordelingen,
men ovenstående transformation er ikke affin.
 


## 8 Simuler
ligesom i 3;
```{r}
set.seed(4)
simYield <- rnorm(16, xi0, sigma0)
kvadRegSim <- lm(simYield ~ paddy$days + daysSqr)
estSim <- coef(kvadRegSim)
optDaySim <- -estSim[2]/2/estSim[3]
optYieldSim <- - (estSim[2]^2 - 4*estSim[1]*estSim[3]) / 4 / estSim[3]
c(optDaySim,optYieldSim)
```



## 9 simuler mange gange vha loop

```{r}

set.seed(5)
resSim <- matrix(NA, 1000, 2)   # Initialiering af matrix
for (i in 1:1000){           # Løkke
  simYield <- rnorm(16, xi0, sigma0)
  kvadRegSim <- lm(simYield ~ paddy$days + daysSqr)
  estSim <- coef(kvadRegSim)
  optDaySim <- -estSim[2]/2/estSim[3]
  optYieldSim <- - (estSim[2]^2 - 4*estSim[1]*estSim[3]) / 4 / estSim[3]
  resSim[i,1] <- optDaySim
  resSim[i,2] <- optYieldSim
}
```




## 10 tegn histogrammer
```{r}
par(mfrow=c(2,1))
hist(resSim[,1], main="optDay")
hist(resSim[,2], main="optYield")


fDay <- function(x) dnorm(x, mean = mean(resSim[,1]) , sd = sd(resSim[,1])) #normalfordelingslinien
fYield <- function(x) dnorm(x,mean=mean(resSim[,2]), sd = sd(resSim[,2]))

par(mfrow=c(2,1))
hist(resSim[,1], main="optDay",prob=T); plot(fDay, 30,35,add=T)
hist(resSim[,2], main="optYield",prob=T); plot(fYield, 3400,3900,add=T)
```
lavede en funktion af day hhv yield og tilføjet den som kurve til histogrammet





## 11 Overvej hvordan du kan lave et (approksimativt) konfidensinterval

```{r}
quantile((resSim[,1]),c(0.025,0.975))
quantile((resSim[,2]),c(0.025,0.975))
```



## 12 hvad der sker når der er problemer med middelværdien

```{r}
simYield <- rnorm(16, xi0, sigma0)
linRegSim <- lm(simYield ~ paddy$days)
linresSim <- rstandard(linRegSim)
linfitSim <- fitted(linRegSim)
par(mfrow=c(1,1))
plot(linfitSim,linresSim, main=c("Simulation", i));abline(h=0,lty=2)

```
parabelformet

```{r}
set.seed(6)
par(mfrow=c(3,3))
for (i in 1:9){
  simYield <- rnorm(16, xi0, sigma0)
  linRegSim <- lm(simYield ~ paddy$days)
  linresSim <- rstandard(linRegSim)
  linfitSim <- fitted(linRegSim)
  plot(linfitSim,linresSim, main=c("Simulation", i));abline(h=0,lty=2)
}

```



## 13 hvad der sker nå̊r der er problemer med variansne

```{r}
newSD <- 25*(15-abs(paddy$days-31))
newSD
simYield <- rnorm(16, xi0, newSD)
par(mfrow=c(1,1))
plot(paddy$days, simYield)
points(paddy$days, xi0, type="l")
```
klart parabel formet.


```{r}
kvadRegSim <- lm(simYield ~ paddy$days + daysSqr)
resSim <- rstandard(kvadRegSim)
fitSim <- fitted(kvadRegSim)
par(mfrow=c(1,1))
plot(fitSim,resSim, main=c("Simulation", i));abline(h=0,lty=2)

```
klart trompet formet


```{r}

set.seed(8)
par(mfrow=c(3,3))
for (i in 1:9){
  simYield <- rnorm(16, xi0, newSD)
  kvadRegSim <- lm(simYield ~ paddy$days + daysSqr)
  resSim <- rstandard(kvadRegSim)
  fitSim <- fitted(kvadRegSim)
  plot(fitSim,resSim, main=c("Simulation", i));abline(h=0,lty=2)
}

```


