---
title: 'Regression og CAPM'
author: "Niels Richard Hansen"
date: "25. februar, 2021"
output:
  html_document:
    code_folding: show
    theme: sandstone
  pdf_document: default
---

Det dokument gennemgår analysen fra EH eksempel 11.13 i R. Dokumentet 
viser nogle R-tekniske løsninger, og kommentarerne
omkring selve analysen er meget sparsomme, og skal ikke ses som fyldestgørende
for hvordan en praktisk dataanalyse skal se ud. 

Vi vil bruge diverse funktioner fra Tidyverse, så pakken indlæses først.

```{r, message=FALSE, warning=FALSE}
library(tidyverse)
```

Vi indlæser data fra EH eksempel 11.13.

```{r}
CAPM <- read_csv("../Data/CAPM.csv")
```

Scatter plots af de tre variable mod hinanden.

```{r, out.width="32%", fig.show="hold"}
qplot(r, R, data = CAPM, size = I(3), color = I("blue"))
qplot(M, R, data = CAPM, size = I(3), color = I("blue"))
qplot(r, M, data = CAPM, size = I(3), color = I("blue"))
```

Vi kan også plotte af de tre variable over tid, som giver god 
mening for det her datasæt. 

```{r, fig.height=2, fig.show="hold"}
qplot(factor(Month, levels = Month), R, data = CAPM, size = I(2), color = I("blue")) + geom_line(aes(group = 1), color = "blue")
qplot(factor(Month, levels = Month), M, data = CAPM, size = I(2), color = I("red")) + geom_line(aes(group = 1), color = "red")
qplot(factor(Month, levels = Month), r, data = CAPM, size = I(2), color = I("violet")) + geom_line(aes(group = 1), color = "violet")
```

# Regressionsmodellen

Vi genfinder nu den fittede model fra EH eksempel 11.13.

```{r}
CAPM_lm <- lm(R ~ M + r, data = CAPM)
summary(CAPM_lm)
```

# Designmatricen 

Vi kan konstruere designmatricen ved "håndkraft" fra data på følgende måde:

```{r}
A <- matrix(c(rep(1, 20), CAPM$M, CAPM$r), nrow = 20)
A
```

Vi kan nu genfinde estimaterne ved løsning af et lineært ligningssystem.

```{r}
solve(t(A) %*% A, t(A) %*% CAPM$R)
```

Designmatricen kan vi også trække ud af lm-objektet eller konstruere direkte 
med funktionen `model.matrix()` 

```{r}
model.matrix(CAPM_lm)
model.matrix(~ M + r, data = CAPM)
```

# Residualplot

Først plotter vi de rå residualer

```{r, fig.height=3}
qplot(fitted(CAPM_lm), residuals(CAPM_lm)) + 
	geom_hline(yintercept = 0) +
	geom_smooth()
```

og dernæst residualerne standardiseret med det centrale estimat for 
spredningen. 

```{r, fig.height=3}
sigma_hat <- sqrt(sum(residuals(CAPM_lm)^2) / 17)  # Centralt variansestimate
qplot(fitted(CAPM_lm), residuals(CAPM_lm) / sigma_hat) + 
	geom_hline(yintercept = 0) +
	geom_hline(yintercept = -2, linetype = 2) +
	geom_hline(yintercept = 2, linetype = 2) +
	geom_smooth() +
	ylim(-3, 3)
```

Endelig plotter vi de standardiserede residualer (røde nedenfor), hvor der altså også er 
devideret med $\sqrt{1 - h_{ii}}$, sammenholdt med residualerne ovenfor.

```{r, fig.height=3}
qplot(fitted(CAPM_lm), rstandard(CAPM_lm), color = I("red")) + 
	geom_point(aes(y = residuals(CAPM_lm) / sigma_hat)) + 
	geom_hline(yintercept = 0) +
	geom_hline(yintercept = -2, linetype = 2) +
	geom_hline(yintercept = 2, linetype = 2) +
	geom_smooth() +
	ylim(-3, 3)
```

Man kan observere, at effekten af division med $\sqrt{1 - h_{ii}}$ er ganske
lille, men alle observationerne flytter udad. Vi kan udtrække $h_{ii}$ fra 
lm-objektet med `hatvalues()`, hvis vi vil. 

```{r}
range(1 / sqrt(1 - hatvalues(CAPM_lm)))
```

For det her eksempel er det også værd at se på residualerne som 
funktion af tid, og lave et lag-plot for at se, om der er afhængighed.

```{r, out.width="50%", fig.show="hold"}
qplot(1:20, rstandard(CAPM_lm)) + 
	geom_smooth()
qplot(rstandard(CAPM_lm)[-20], rstandard(CAPM_lm)[-1]) + 
	geom_smooth(method = "lm")
```

Lag-plottet indikerer, at fejlene er negativt korrelerede. 

Vi kan også lave et QQ-plot for at undersøge normalfordelingsantagelsen.
Med kun 20 observationer er det ganske svært at afvise normalfordelingen. 

```{r, fig.show="hold"}
qqnorm(rstandard(CAPM_lm))
qqline(rstandard(CAPM_lm))
```

## Konfidensintervaller

Vi kan til slut genfinde konfidensintervallerne fra EH ved at bruge `confint()`
på lm-objektet. Den omsætter estimater og standard errors til standard 
konfidensintervaller baseret på den korrekte $t$-fordeling. 

```{r}
confint(CAPM_lm)
```

Reducerer vi modellen ved at fjerne interceptet fås et noget anderledes estimat,
og en reduktion i standard errors for $\hat{\gamma}$. Det skyldes primært
at $r$ varierer ganske lidt og interceptsøjlen og $r$ kommer til at være tæt 
på hinanden. Om de ligefrem er tæt på at være kollineære er til diskussion.

```{r}
CAPM_lm_0 <- lm(R ~ M + r - 1, data = CAPM)
summary(CAPM_lm_0)
confint(CAPM_lm_0)
```

